【裁判字號】    98,上訴,3035
【裁判日期】    980814
【裁判案由】    毒品危害防制條例
【裁判全文】
臺灣高等法院刑事判決                98年度上訴字第3035號
上  訴  人
即  被  告  甲○○
                      樓
上列上訴人因毒品危害防制條例案件，不服臺灣板橋地方法院98
年度訴字第1410號，中華民國98年5 月13日第一審判決（起訴案
號：臺灣板橋地方法院檢察署98年度毒偵字第1717號），提起上
訴，本院判決如下：
    主  文
上訴駁回。
    理  由
一、按刑事訴訟法第350條、第361條、第362條、第367條規定，
    不服地方法院之第一審判決而上訴者，須提出上訴書狀，並
    應敘述具體理由，為上訴必備之程式；其所提出之書狀未敘
    述上訴理由，或僅曾以言詞陳述上訴理由者，均應於上訴期
    間屆滿後20日內補提理由書於第一審法院。第一審法院經形
    式審查，認逾期未補提上訴理由者，應定期間先命補正；逾
    期未補正者，為上訴不合法律上之程式，應以裁定駁回。倘
    已提出上訴理由，但所提非屬具體理由者，則由第二審法院
    以上訴不合法律上之程式，判決駁回。而所謂具體理由，必
    係依據卷內既有訴訟資料或提出新事證，指摘或表明第一審
    判決有何採證認事、用法或量刑等足以影響判決本旨之不當
    或違法，而構成應予撤銷之具體事由，始克當之（例如：依
    憑證據法則具體指出所採證據何以不具證據能力，或依憑卷
    證資料，明確指出所為證據證明力之判斷如何違背經驗、論
    理法則）；倘僅泛言原判決認定事實錯誤、違背法令、量刑
    失之過重或輕縱，而未依上揭意旨指出具體事由，或形式上
    雖已指出具體事由，然該事由縱使屬實，亦不足以認為原判
    決有何不當或違法者（例如：對不具有調查必要性之證據，
    法院未依聲請調查亦未說明理由，或援用證據不當，但除去
    該證據仍應為同一事實之認定），皆難謂係具體理由，俾與
    第二審上訴制度旨在請求第二審法院撤銷、變更第一審不當
    或違法之判決，以實現個案救濟之立法目的相契合，並節制
    濫行上訴（最高法院97年度台上字第892 號判決意旨參照）
    。又依刑事訴訟法第367 條之文義及立法意旨，僅於「上訴
    書狀未敘述上訴理由」之情形，為保障上訴人之權益，始有
    補正之問題。至有無敘述理由，第一審法院僅作形式上之審
    查，如上訴書狀形式上已敘述不服原判決之意旨者，即與未
    敘述上訴理由之情形有別，無庸再命補正；至於其理由是否
    具體，則屬第二審法院審查之範圍，亦不在命補正之列。亦
    即上訴書狀已記載理由，並有具體之敘述時，其上訴既屬合
    法，第二審法院固應就其理由之是否可取，為實體之審理及
    判斷；如認其上訴書狀雖記載理由，但並未具體敘述時，則
    無須再命補正，可逕認其上訴不合法，以判決駁回之（最高
    法院97年度台上字第3889號判決意旨參照）。
二、本件原判決所認定上訴人即被告甲○○施用第一級、第二級
    毒品之犯罪事實，以被告於原審供承不諱，其尿液並經台灣
    檢驗科技股份有限公司鑑定結果確有海洛因、甲基安非他命
    之陽性反應，有該公司出具之濫用藥物檢驗報告存卷可憑，
    並有扣案之甲基安非他命之透明晶體1 包扣案可證，並經交
    通部民用航空局航空醫務中心鑑定屬實，亦有該中心之毒品
    鑑定書在卷可稽，被告之自白核與事實相符，而堪採信，因
    認被告有混合施用第一級毒品海洛因及第二級毒品甲基安非
    他命之事證明確，犯行可以認定，核係犯毒品危害防制條例
    第10條第1、2項之施用第一、二級毒品罪，並依想像競合犯
    規定，從一重罪施用第一級毒品罪處斷，再以被告曾有故意
    犯罪之前案紀錄，於受有期徒刑執行完畢後，5 年內故意再
    犯本件有期徒刑以上之罪，依累犯規定加重其刑，審酌被告
    前已有多次施用毒品之前科，並先後經觀察、勒戒及強制戒
    治之戒毒療程，始終未能戒除毒品之誘惑，且其已正值壯年
    ，謀生能力甚佳，竟不思努力工作，尋求正常生活，猶沾染
    同時施用2 種毒品之惡習，戕害身心不淺，並衡諸其生活狀
    況、施用毒品之手段、動機及事發後已坦承犯行，且已主動
    至醫院接受戒毒療程，犯後態度尚稱良好等一切情狀，而量
    處有期徒刑1年，將扣案之甲基安非他命1 包（淨重0.574公
    克公克，驗餘淨重0.5739公克），以係查獲之第2 級毒品，
    不問屬於犯人與否，依毒品危害防制條例第18條第1 項前段
    之規定宣告沒收銷燬之，均已詳敘其所憑證據、認定理由及
    量刑依據，從形式上觀察，原判決並無認定事實錯誤、量刑
    違反比例原則而有失之過重之情形。
三、本件被告上訴意旨略以：被告已因本案而內心自責甚深，原
    審供述與事實相違，幾經思量自認應坦然陳述，不論量刑輕
    重與否，惟在於改過欣決心，否則難以面對家人，若需協助
    打擊不法，亦樂意告知所悉，以幫助自己及其他人減少再犯
    之機會，惟為顧及自身安全，避免庭外陳述＜因而提起上訴
    云云。惟查：犯施用毒品罪之人，供出毒品來源，須因而破
    獲，始得減輕其刑，為毒品危害防制條例第17條所明定，本
    件被告於警偵訊時，均未曾提及有供出毒品來源之情，自無
    因而破獲提供其毒品之上手，顯已與上開減刑規定不符，況
    被告所言，並無其他證據佐證，而卷內亦無有關供出毒品來
    源之事證，所述顯非有據，自難採信。本件原判決於刑事責
    任之認定依據，已詳述如上，況上訴人有累犯之法定加重原
    因，原審量刑時，已審酌被告之犯罪情狀，而量處如上所揭
    之罪刑，並未逾越法定刑度，亦未濫用其自由裁量之權限，
    刑度亦屬妥適，且具妥當性及合目的性，符合罪刑相當原則
    ，核無不當或失之過重之情，應予維持。被告上訴意旨空言
    所指，難謂被告上訴已敘述具體理由，而足認定原判決有何
    不當或違法，其上訴核屬不合法律上之程式，應予駁回，並
    不經言詞辯論為之。
據上論斷，應依刑事訴訟法第367條前段、第372條，判決如主文
。
中    華    民    國    98    年    8     月    14    日
                  刑事第十庭    審判長法  官  楊炳禎
                                      法  官  陳春秋
                                      法  官  李春地
以上正本證明與原本無異。
如不服本判決，應於收受送達後10日內向本院提出上訴書狀，其
未敘述上訴之理由者並得於提起上訴後10日內向本院補提理由書
（均須按他造當事人之人數附繕本）「切勿逕送上級法院」。
                                      書記官  蘇秋
中    華    民    國    98    年    8     月    14    日
附錄：本案論罪科刑法條全文
毒品危害防制條例第10條第1、2項
施用第一級毒品者，處 6 月以上 5 年以下有期徒刑。
施用第二級毒品者，處 3 年以下有期徒刑。


司法院資訊處製作；財團法人民間司法改革基金會備份。
